【裁判字號】    97,訴,1174
【裁判日期】    980715
【裁判案由】    違反槍砲彈藥刀械管制條例等
【裁判全文】
臺灣桃園地方法院刑事判決              97年度訴字第1174號
公  訴  人  臺灣桃園地方法院檢察署檢察官
被      告  丁○○
                    （現羈押於台灣桃園看守所）
指定辯護人  本院公設辯護人  乙○○
被      告  丙○○
選任辯護人  林群期律師
上列被告因違反槍砲彈藥刀械管制條等案件，經檢察官提起公訴
（97年度偵字第16641 號、19703 號、22890 號），本院判決如
下：
    主  文
丁○○共同行使偽造私文書，足以生損害於他人，處有期徒刑壹
年拾月，如附表一所示文件上之印文、署押均沒收；又未經許可
，寄藏可發射子彈具有殺傷力之改造手槍，處有期徒刑壹年拾月
，併科罰金新台幣陸萬元，罰金如易服勞役，以新台幣壹仟元折
算壹日，扣案如附表二所示具殺傷力之改造手槍壹支沒收。應執
行有期徒刑參年陸月，併科罰金新台幣陸萬元，罰金如易服勞役
，以新台幣壹仟元折算壹日，如附表一所示文件上之印文、署押
、扣案如附表二所示具殺傷力之改造手槍壹支均沒收。
丙○○共同行使偽造私文書，足以生損害於他人，處有期徒刑貳
年貳月，如附表一所示文件上之印文、署押均沒收。
    事  實
一、丁○○隱瞞真實姓名年籍而對外謊稱己為「黃國仕」，並與
    丙○○相識甚熟，又丙○○因曾為甲○○辦理土地贈與事宜
    而與甲○○相互熟識，並知悉甲○○欲購買土地投資，丙○○與丁○○適因經濟拮据，財務無法周轉，詎2 人竟共同基
    於意圖為自己不法所有及偽造進而行使私文書之犯意聯絡，
    由丙○○提議偽造土地買賣詐取甲○○錢財，丁○○遂上網
    任意選取鄭素如所有之位在桃園縣大園鄉○○○段特工區○
    段55地號土地，作為偽造不實土地買賣之標的，丁○○、丙○○向甲○○謊稱丁○○已取得鄭素如之代理授權，欲以價
    金新台幣（下同）2,458 萬餘元出售上址土地，使甲○○信
    以為真便以其女李冠潁名義，同意分3 期付款購地，丁○○
    先利用不知情之郭明雄前至台北縣板橋市某不詳之刻印店，
    偽刻「鄭素如」、「黃國仕」之印章，丁○○、丙○○、甲○○遂於民國97年5 月21日，在不知情之丙○○之前夫王昭
    章（另經檢察官為不起訴處分）位於臺中市○區○○街2 之
    6 號之代書事務所，由王昭章以出賣人鄭素如、代理人「黃
    國仕」、承買人李冠穎之名義擬訂不動產買賣合約一式三份
    ，並由丁○○假冒「鄭素如」代理人「黃國仕」之身分，於
    上開合約契約條款、出賣人欄處蓋用「鄭素如」印章、代理
    人欄蓋用「黃國仕」印章，總計偽造「鄭素如」印文共26枚
    、偽造「黃國仕」共28枚，而偽造買賣契約與甲○○簽約，
    並將其中1 份交付甲○○留存而行使之，足以生損害於甲○○、「黃國仕」與鄭素如，另兩份則由丁○○、丙○○保管
    之。甲○○以抵扣丙○○積欠甲○○之131 萬5,000 元之債
    務，並簽發交付受款人為丙○○、金額為368 萬5,000 元之
    支票，作為第一期價金500 萬元，嗣該支票已由丙○○兌現
    。又於97年5 月24日，丁○○、丙○○為取信甲○○，載送
    宋美雪及其丈夫前往桃園縣大園鄉附近，任意指稱某土地為
    上開土地使甲○○深信不疑。再於同年5 月28日，在上開事
    務所，甲○○欲交予丙○○、丁○○第2 期款項現金200 萬
    元，但因當日鄭素如並未依甲○○之要求出面商談，甲○○
    遂啟疑竇，便要求返還200 萬元，丁○○、丙○○為安撫甲○○即謊稱鄭素如為丁○○親屬已出國至日本，鄭素如僅係
    人頭，土地係丁○○所有，且王昭章因對丁○○欠有債務，
    平時即出借空白支票供丁○○使用，遂由丁○○於空白支票
    上填寫金額、日期、蓋印「王昭章」印章，丁○○並承前行
    使偽造私文書之犯意，由丁○○偽造黃國仕背書，且丙○○
    亦簽名背書，交予甲○○票號AA0000000 號、面額700 萬元
    、付款行三信商業銀行臺中分行之支票作為擔保，保證同年
    6 月15日前完成過戶手續，足以生損害於「黃國仕」、甲○○。甲○○見有支票擔保不疑有他，即未要求還款，事後丁○○分20萬元予丙○○，其餘款項悉歸丁○○所有。復於同
    年6 月2 日左右，丁○○、丙○○先後撥打電話向甲○○佯
    稱丁○○因案羈押，須籌措200 萬元保釋金，才能繼續處理
    過戶，要求先借予120 萬元，並抵作部分土地價款，甲○○
    誤信為真，且因恐土地買賣未能順利完成，即同年6 月4 日
    、6 月6 日，先後交付現金40萬元、80萬元予丙○○，丁○○取得80萬元，並分別交予丙○○及不知情之丙○○之女己○○（另經檢察官為不起訴處分）各20萬元，嗣於同年6 月
    15日，甲○○見土地買賣遲未完成，且丁○○避不見面，丙○○亦推託閃避，甲○○始悉始受騙，受有損害，並寄發存
    證信函予出賣人鄭素如，鄭素如收受存證信函後，發現其所
    有之土地遭他人冒用詐財，遂報警處理，並由內政部刑事警
    察局報由台灣桃園地方法院檢察署檢察官指揮偵辦，嗣於97
    年7 月27日上午6 時30分許，在臺北縣汐止市○○路11 0巷
    30 弄2號地下2 樓停車場，丁○○與其子戊○○相偕外出而
    為警當場查獲。
二、丁○○明知具殺傷力之改造槍枝、子彈，為槍砲彈藥刀械管
    制條例所明定列管之違禁物，不得無故持有、寄藏。竟於97
    年1 月間，桃園縣新屋鄉○○道1 號公路新屋交流道附近之
    某檳榔攤，因林世廷（另案由檢察官偵辦中）積欠丁○○20
    萬元借款，乃交付如附表二所示具有殺傷力之改造手槍1 枝
    及子彈13顆（同時另交付如附表三所示之不具殺傷力子彈共
    2 顆），以抵積欠丁○○之債務20萬元。丁○○竟基於寄藏
    具有殺傷力之槍枝及子彈之犯意，自斯時起，即未經許可而
    寄藏上開可發射子彈具殺傷力之改造手槍及子彈。丁○○收
    受上開槍彈後以盒子藏放在臺北縣汐止市○○路110 巷30弄
    2 號3 樓其住處，迨於丁○○於上揭時地，為警查獲時，丁○○為避免遭員警發覺上開槍彈，趁機暗示其子戊○○（本
    院以98年度簡字第5 號判決，判處有期徒刑1 年6 月，併科
    罰金新台幣5 萬元，罰金如易服勞役以新台幣1000元折算1
    日。緩刑3 年。）返回上址住處取走上開槍彈，戊○○為脫
    免丁○○刑責，旋即至住處內，明知未經許可不得持有具有
    殺傷力之槍枝及子彈，竟基於持有具有殺傷力之槍枝及子彈
    之犯意，將上開槍彈裝入背包欲攜離住處而持有，正欲離開
    之際，適逢員警隨同丁○○返回上址住處內，當場查獲戊○○攜帶上開槍彈，並扣得上開改造手槍及子彈。奇後丁○○
    於偵查中自白寄藏槍彈上情，並供出槍彈係林世廷所交付，
    檢查官因而查獲林世廷。
三、案件經甲○○訴由內政部警政署刑事警察局移送臺灣桃園地
    方法院檢察署檢察官偵查起訴。
    理  由
一、關於證據能力之認定：
（一）被告丙○○之辯護人提出辯護意旨稱：證人丁○○、甲○○、王昭章於警詢、偵訊之證述，屬被告以外之人於審判
      外之陳述，為傳聞證據，不具證據能力（見審卷第82頁以
      下）。經查：
    1.按被告以外之人於司法警察官或司法警察調查中所為之陳
      述，除符合刑事訴訟法第159 條之2 或同法第159 條之3
      之例外規定外，應屬傳聞證據，而不得作為證據，此觀刑
      事訴訟法第159 條第1 項、第159 條之2 及第159 條之3
      之規定自明。按被告以外之人於司法警察調查中所為之陳
      述，其證據能力有無，依刑事訴訟法第159 條之2 規定，
      需具備以下之要件：與審判中陳述不符、警詢中之陳
      述具有較可信之特別情況、為證明犯罪事實存否所必要
      者。而所謂警詢中之陳述具有「較可信之特別情況」，解
      釋上係指警詢中陳述之「外部客觀情況」值得信用保障者
      而言，即指陳述在某些特別可信之情況下所為時，虛偽陳
      述之危險性不高，故縱係在審判外之陳述，或未賦予當事
      人之反對詰問權，仍得承認其有證據能力，並非指證人於
      警詢中陳述內容之「可信度」（證明力）很高，否則上述
      第159 條之2 規範之具有較可信之特別情況，將形同具文
      。
    2.查本案證人丁○○、丙○○、王昭章於警詢之供述，檢察
      官並未舉證證明其等於警員調查時所為之陳述，客觀上有
      何較具可信之特別情況，且證人丁○○、丙○○於審理時
      復已具結作證，其證述與警詢中之陳述相符，是其警詢中
      證述之內容，並非證明事實存否所必要，核與刑事訴訟法
      第159 條之2 所規定的例外情形亦不相符，是上開證人於
      警詢之證述，應無證據能力。
    3.次按被告以外之人於偵查中向檢察官所為之陳述，除顯有
      不可信之情況者外，得為證據，刑訴訟法第159 條之1 第
      2 項定有明文，非謂證人必經交互結問之程序，其所為之
      證言方有證據能力，至於證人所為證言之證據力得證明之
      程度，自應由法院依論理法則、經驗法則綜合相關證據資
      料判斷之。經查，證人丁○○、丙○○、王昭章既於偵查
      中經檢察官告以證人之義務、得拒絕證言之權利與偽證罪
      之責任後，經其具結作證，且客觀上亦無詐欺、脅迫、利
      誘等方式取得證人陳述之情形，是其於偵中之證言並無顯
      不可信之情況，其等所為之證言自有證據能力。
（二）按刑事訴訟之鑑定，為證據調查方法之一種，係指由具有
      特別知識經驗之人或機關，就特別需要特殊知識經驗之事
      項，予以鑑識、測驗、研判及斷定，供為法院或檢察官認
      定事實之參考。刑事訴訟法第198 條規定：「鑑定人由審
      判長、受命法官或檢察官就下列之人選任一人或數人充之
      ：一就鑑定事項有特別知識經驗者。二經政府機關委任有
      鑑定職務者。」、第208 條第1 項前段規定：「法院或檢
      察官得囑託醫院、學校或其他相當之機關、團體為鑑定」
      即本此旨。是上級檢察機關首長基於辦案實務需要，函示
      指定某類特殊案件之待鑑事項，囑託某一或某些特別具有
      該項專門知識經驗之機關，予以鑑定，並非法所不許。從
      而，警察機關逕依該函示辦理，按諸檢察一體及檢察官指
      揮調、偵查之原則，難認於法不合（最高法院96年度台上
      字第4177號判決意旨參照）。關於卷附內政部警政署刑事
      警察局97年8 月19日刑鑑字第0970113105號槍彈鑑定書、
      98年5 月25日刑鑑字第0980060583號函之證據能力，查內
      政部警政署刑事警察局係經台灣高等法院檢察署檢察長概
      括選任有關鑑定槍砲、彈藥之鑑定機關，已為台灣高等法
      院檢察署92年9 月9 日檢文允字第0921001203號函所明示
      ，且行之多年，本案承辦之警局依前開函文所為概括選任
      鑑定機關之意旨，於偵查之前階段，將查扣之槍彈等證物
      送請內政部警政署刑事警察局進行鑑定，該局因此所出具
      上開槍彈鑑定書，此為實施鑑定之人員依專業知識經驗陳
      述其判斷意見，參以本件被告及其辯護人對此並不爭執其
      證據能力，依前開說明意旨，自有證據能力。
（三）除上述（一）至（二）之證據所認定之證據能力外，其餘
      本件認定事實所引用之本件卷內所有卷證資料（包含人證
      與文書證據、物證等證據），並無證據證明係公務員違背
      法定程序所取得，檢察官、被告及其辯護人於審判期日對
      法院提示之卷證沒意見，且卷內之文書證據，亦無刑事訴
      訟法第15 9條之4 之顯有不可信之情況與不得作為證據之
      情形。綜上，依刑事訴訟法第159 條至159 條之5 之規定
      ，本件認定事實所引用之本件卷證所有證據（包含人證與
      文書證據、物證等證據），均有證據能力，合先敘明。
二、認定犯罪事實所根據的證據及理由：
（一）關於行使偽造私文書罪、詐欺取財罪部分：
    1.被告丁○○於偵訊及本院審理中之自白前揭犯罪事實等語
      明確（見97年度偵字第19703 號卷一第9 至30頁、第38頁
      ，卷二第173 至175 頁、第201 至205 頁，97偵16641 號
      卷第154 至156 頁、第347 至351 頁，97他3408號卷第58
      至60頁，本院訴卷一第16、35至36頁、卷二第270 至273
      頁）。
    2.被告丙○○於警詢、偵查及本院審理中供述：(一)其與自稱
      「黃國仕」之丁○○相識，並介紹甲○○向丁○○購買上
      址土地，雙方約定價款2,458 萬元，並分3 期付款，事後
      曾與丁○○載同甲○○夫妻前往桃園看地；(二)於97年5 月
      21 日 ，在上址代書事務所，甲○○扣除丙○○之借款
      131 萬5000元，開立受款人丙○○、面額368 萬5000元之
      支票交予其作為第1 期價款，並由其持票提示兌現；(三)於
      97年5 月28日，在上址代書事務所，丁○○開立發票人王
      昭章、面額700 萬元之支票，並由丁○○以「黃國仕」名
      義背書，其亦簽名背書，交予甲○○作為擔保，甲○○則
      交付200 萬元；(四)因丁○○電知需錢解決訴訟，後又稱因
      案遭受羈押急需200 萬元保釋金，尚缺120 萬元，其告知
      丁○○可以請甲○○預付土地價款，便於97年6 月2 日，
      向甲○○借款，甲○○分別於97年6 月4 日、6 日，交付
      現金40萬元及80萬元予丙○○之事實等語明確（見97年度
      偵字第19703 號卷一第50至56頁，卷二第201 至205 頁，
      97偵16641 號卷第245 至247 頁、第265 至270 頁，97他
      3408號卷第58至60頁，本院訴卷第76至80頁）。
    3.證人即共同正犯丁○○於本院審理中證述伊與丙○○確有
      共犯上開犯罪事實等語明確（見本院訴卷一第175 至186
      頁、卷二第32至39頁）。
    4.證人甲○○於偵查及本院審理中供述：(一)伊係透過丙○○
      始認識自稱「黃國仕」之丁○○，係丙○○主動介紹伊向
      丁○○購買上址土地，並以總價2,480 萬元成交，分3期
      付款；(二)於97年5 月21日，在上址代書事務所，伊扣除丙○○之借款131 萬5,000 元後，開立受款人丙○○、面額
      368 萬5,000 元之支票交予丙○○及丁○○作為第1 期價
      款，且131 萬5,000 元之借款均係於96年5 、6 月後丙○○所借，當時伊尚未認識丁○○；(三)於97年5 月28日，在
      上址代書事務所，伊未見鄭素如，丙○○、丁○○即佯稱
      鄭素如為丁○○之親屬，丁○○係借用鄭素如名義購地，
      該土地為丁○○所有，再由丁○○開立發票人王昭章、面
      額700 萬元之支票，並由丁○○以「黃國仕」名義背書，
      丙○○亦簽名背書，交予伊作為擔保，伊不疑有他，遂交
      付現金200 萬元；(四)丙○○於97年6 月2 日撥電話告知丁○○因案遭羈押於看守所，急需120 萬元保釋金，其不疑
      有他便分別於97年6 月4 日、6 日，交付現金40萬元及80
      萬元予丙○○，且丁○○亦曾以電話聯絡伊，伊曾詢問是
      否在看守所，並表示可以借款120 萬元，丁○○並未表示
      意見；(五)丙○○介紹買賣土地前，曾表示與王昭章已離婚
      ，正與丁○○交往，若土地買賣完成，丁○○會用所得價
      款幫丙○○還債之事實等語明確（見97年度偵字第19703
      號卷二第17至20頁、第201 至205 頁、第334 至336 頁，
      ，本院訴卷二第45至49、64至73頁）。
    5.證人己○○於警詢、偵查及本院審理中供述：丙○○曾告
      知丁○○需要借錢交保，並於97年6 月4 日、6 日，分別
      匯款40萬、80萬元至其所有之華南銀行淡水分行帳戶，其
      亦隨即提領交予丁○○之事實等語明確（見97年度偵字第
      19703 號卷一第249 至251 頁，97偵16641 號卷第240 至
      241 頁）。
    6.證人王昭章於偵查中證述：(一)丁○○均係自稱「黃國仕」
      ，丁○○、甲○○約定買賣上址土地，並由其幫忙擬訂不
      動產買賣契約書，雙方在其代書事務所簽約，其僅收取1,
      000 元費用，甲○○分別於上揭時間，交付丙○○368 萬
      5000元支票及200 萬元現金；(二)丁○○曾告知該土地係用
      鄭素如名義所購買，其未知悉丁○○偽造土地買賣，且其
      曾出借支票供丁○○使用，直至退票後，其始知悉丁○○
      曾開立上開支票予甲○○之事實等語明確（見97偵1664 1
      號卷第248 至249 頁）。
    7.證人鄭素如於警詢、偵查及本院審理中供述伊與丁○○、
      丙○○並未相識，亦未委託其2 人出售上址土地之事實等
      語明確（見97年度偵字第19703 號卷一第121 至125 頁）
      。
    8.證人李冠穎於警詢、偵查及本院審理中供述：其母親甲○○以其名義購買上址土地之事實等語明確（見97年度偵字
      第19703 號卷一第152 至153 頁）。
    9.不動產買賣契約書、土地登記第二類謄本、甲○○所交付
      之付款行上海商業儲蓄銀行、票號TA0000000 號、面額368
      萬5000元之支票影本、付款行三信商業銀行、發票人王昭
      章、及面額700 萬元、票號AA00000000號之支票各1 份在
      卷可稽。
（二）關於寄藏槍、彈部分：
    1.被告丁○○於警詢、偵訊及本院審理中之自白前揭犯罪事
      實等語明確（見97年度偵字第19703 號卷一第29頁，97偵
      16641號卷第153至154頁，本院訴卷一第16、35至36頁）。
    2.證人戊○○於警詢、偵訊及本院審理中證述於伊身上查獲
      之上開槍枝、子彈係其父丁○○放置於家中，丁○○遭查
      獲時有示意伊返回家中將上開之物攜出以免遭查獲之事實
      等語明確（見同上偵卷一第43至44頁，97偵16641 號卷第
      150頁
    3.復有如附表二、三所示之物扣案可佐。
    4.扣案如附表二所示之槍彈，經送內政部警政署刑事警察局
      鑑驗結果，認(1)附表編號一所示扣案具殺傷力之改造手槍
      1 支（槍枝管制編號0000000000），認係改造手槍，由仿
      BERETTA 廠半自動手槍製造之槍枝，換裝土造金屬槍管而
      成，擊發功能正常，可供擊發適用子彈使用，認具殺傷力
      。(2)附表編號二所示扣案之口徑9.1mm （9.1X19 ） 非制
      式子彈4 顆，經試射，可擊發，認均具殺傷力。(3)附表編
      號三所示扣案之口徑8.9mm （8.9X19）非制式子彈9 顆，
      經試射，可擊發，認均具殺傷力乙節，有該局出具之97年
      8 月19日刑鑑字第0970113105號槍彈鑑定書、98年5 月25
      日刑鑑字第0980060583號函各1 份在卷足參（見同上偵卷
      第302 至306 頁，本院訴卷第256 頁）。準此，扣案如附
      表二所示之槍、彈確具有殺傷力乙節，應堪認定。
（三）綜上所述，被告丁○○之自白，核與事實相符，應堪採信
      ，被告李碧娟詐欺取財、行使偽造私文書之犯行，事證明
      確，犯行堪以認定，應依法論科。
三、對於被告丙○○辯解及其有利之證據，本院不採納之理由：
    訊據被告固供認有介紹甲○○向「黃國仕」購買桃園縣大園
    特工區小段55地號土地（下稱系爭土地），惟矢口否認有何
    詐欺、行使偽造私文書之犯行，辯稱：本件係伊之友人甲○○想要買土地，而伊常聽丁○○提到他擁有系爭土地的所有
    權，但登記在別人名下，所以我是跟甲○○說該土地是丁○○所有但是登記在別人名下，後來甲○○以2458萬元向丁○○購買該土地，但伊沒有去偽刻鄭素如的印章，印章是丁○○拿出來的。我確實有於97年5 月21日與丁○○、甲○○一
    同前往王昭章之代書事務所，由王昭章以出賣人為鄭素如、
    代理人為黃國仕、承買人為李冠潁之名義訂立不動產買賣契
    約，當時是丁○○以黃國仕的身分，蓋印黃國仕、鄭素如的
    印章與甲○○簽約。之所以丁○○會以黃國仕的身分簽約，
    是我們認識當時他都是以黃國仕自稱，直到本案爆發我才知
    道他叫丁○○。簽約之後甲○○有交付368 萬5000元支票給
    丁○○，丁○○將該支票交給我，因為該支票抬頭是我的名
    字，我有拿去兌現，之前我與甲○○有資金往來，我有出面
    向甲○○借款131 萬5000元，但這筆錢是丁○○叫我去向甲○○借的，所以起訴書有提到免除131 萬5000元的債務，這
    是丁○○與甲○○在簽約時談的，當時在簽約的時候我有在
    旁邊聽到，至於支票兌現的錢大部分都是依丁○○的指示匯
    款。另檢察官起訴說於97年5 月24日那一天我有與丁○○載
    甲○○及其丈夫至桃園縣大園鄉附近任意指稱某土地為上開
    55地號土地，其實時間是97年5 月11日母親節，當天甲○○
    的先生開車載我、甲○○一起去大園交流道附近與丁○○會
    合，之後我們一同去看那塊地，當時丁○○有指那塊土地給
    甲○○及其先生認識，至於當時丁○○所指的土地是否為本
    件上開55地號土地我並不知道。97年5 月28日甲○○有於上
    開代書事務所交付二百萬元給丁○○，當時我有在場，至於
    當天甲○○有無質疑鄭素如為何未出面我已經忘記了，而且
    我當時沒有對甲○○說鄭素如為丁○○之親戚已經出國去日
    本了，他是人頭，我確實有由丁○○於空白支票上填寫金額
    、日期概蓋印「王昭章」之印章，並書寫黃國仕的背書，而
    由我在後面背書後交付給甲○○作為擔保之用，但是背書部
    分是97年6 月24日下午7 時許甲○○拿該支票及該買賣契約
    書到康樂街找我，他要求我於支票上簽名背書並於買賣契約
    上簽名，因為甲○○說我是介紹人所以要我簽名當作見證人
    ，因為當時丁○○拿了二百萬元後避不見面，我當時很著急
    。開700 萬元支票的地點是在代書事務所，當時我也有在場
    ，之所以開立該支票是因為甲○○已經付了七百萬元，丁○○為了要取信甲○○所以才開立該支票，事後丁○○也沒有
    分二十萬元給我。另97年6 月2 日丁○○打電話給我，他說
    他出庭倘若要擺平官司要200 萬元，他現在還缺40萬元，他
    叫我幫他籌錢，他說籌到錢之後，叫我把錢匯到我的女兒帳
    戶，他會派他的助理郭明雄去載我女兒領錢並把錢拿到律師
    事務所交給律師去辦理交保，去當時我有打電話給甲○○，
    我就跟甲○○說丁○○現在有官司需要200 萬元才可以擺平
    ，但是目前還缺少40萬元，看甲○○可否借40萬元，當時甲○○答應，所以我於6 月4 日向甲○○拿40萬元，我收到該
    錢後我就將40萬元匯到我女兒的存摺（因我女兒當時人在台
    北，而且丁○○從來不使用自己的帳戶），而且我當時有跟
    我女兒說要把錢拿給丁○○並有跟他稍微提起什麼事，我當
    時並我不知道丁○○當天有無去拿，但事後我得知丁○○當
    天有去向我女兒拿40萬元，另丁○○又打電話給我說他被羈
    押，要200 萬元交保，他缺120 萬元，我就跟他說之前已經
    給你40萬元，是否在籌80萬元就夠了，所以我就打電話給甲○○告知上旨，甲○○說好，甲○○有打電話與丁○○聯絡
    ，所以甲○○他先生就拿80萬元的現金給我，我也是把該80
    萬元匯入我台北女兒的帳戶，事後才知道當天丁○○也把該
    80萬元拿走。當時這二筆40萬元及80萬元錢都是在王昭章代
    書事務所交付的云云（見審卷第77頁以下）。辯護意旨稱則
    同被告所述及詳後述辯護意旨各點指述。經查：
（一）本件之主要爭點，在於此詐欺取財等犯行，究竟是被告丁○○一人所為，或與被告丙○○共犯？換言之，被告丙○○於系爭土地買賣程中，究竟是否知悉丁○○使用「黃國
      仕」之假名？是否知悉被告丁○○並無系爭土地之所有權
      仍介紹甲○○給丁○○購買該土地？是否知悉丁○○假冒
      地主之名義與甲○○簽約？關於上開待證事實，檢察官起
      訴被告丙○○之主要證據，乃證人即被害人甲○○及證人
      即同案被告丁○○之證詞，是該等證人證言之憑信性，即
      本案認定之主要重點，合先敘明。
（二）關於證人甲○○證詞之憑信性，本院審酌：(1)證人宋雪於
      本院審理時之證述，業經本院命具結，以擔保其證言之可
      信性，並由兩造交互詰問，結果其證述並無瑕疵可指，且
      經直接審理之結果，觀其作證之整體過程，佐以其他卷證
      資料，已使本院確信其證言為真正，其證詞之具有相當高
      之可信性。(2)又本件係被告丙○○介紹甲○○向自稱黃國
      仕之丁○○購買土地，且被告丙○○平日為房地仲介之身
      份，則甲○○於97年5 月24日締約、同年月28日交付價金
      時，鄭素如始終未出面，何以被告丙○○並未仔細查證，
      還積極謊稱鄭素如僅係人頭？並稱其去日本？由此足見被
      告丙○○確實與被告丁○○有犯意之聯絡及行為之分擔。
      (3)又證人甲○○原係與被告丙○○認識，其並不認識丁○○，是若非被告丙○○利用證人甲○○對其之信任關係，
      並強調丁○○係實際土地所有權人，登記名義人僅係人頭
      ，鄭素如剛好出國，此買賣絕對沒有問題等詐術，加以推
      波助瀾，則甲○○焉有土地登記所有權人未出面之情形下
      ，即信任自稱黃國仕之丁○○即系爭土地之實際所有權人
      ，並即支付數百萬價金之理？(4)另於97年5 月28日因甲○○支付第二期款項時，仍未見土地登記所有權人鄭素如到
      場，則要求丁○○開立支票作為擔保，丙○○並在其後背
      書乙節，已認定如前。是則，若本件被告丙○○僅係單純
      介紹、仲介而非詐欺之行為人，其遇有此狀況，理應延期
      查證，嗣鄭素如到場後再議，則被告丙○○何以願在支票
      背面背書以擔保高達700 萬元？由此足認其應確知悉本件
      乃假買賣，一方面為取信甲○○，另一方面自知理虧避免
      東窗事發始背書。(5)況本件案發後，被告丙○○並提供台
      中康樂街房子設定抵押予甲○○先生乙節，為兩造所不爭
      ，就此，證人甲○○到庭證稱係因6 月6 日時尚未辦理土
      地過戶，故丙○○才會將其康樂街之房子設定抵押給甲○○先生等語（見審二卷第71頁以下）。準此，若非丙○○
      明知本件係假買賣，為避免東窗事發，安撫甲○○，其何
      以要提供自家房地產予甲○○供擔保？(6)綜上，證人甲○○之證詞，應具有憑信性，應可採信。
（三）關於證人丁○○證詞之憑信性，本院審酌：(1)證人丁○○
      其本院審理時之證述，業經本院命具結，以擔保其證言之
      可信性，並由兩造交互詰問，結果其證述並無瑕疵可指，
      且與證人甲○○之證述大致相符，且經直接審理之結果，
      觀其作證之整體過程，已使本院確信其證言為真正，其證
      詞之具有相當高之可信性。(2)本件被告丙○○與甲○○原
      即認識之友人，證人丁○○則與甲○○原素未謀面，互不
      相識，係因被告丙○○介紹本件土地買賣始見面認識，而
      原係乙節，為兩造所不爭。是若本件無被告丙○○扮演仲
      介並利用其與被害人之信任關係施用詐術，徒憑賣方即被
      告丁○○口頭假冒地主欲進行買賣，甲○○豈有會相信丁○○之理？(3)再者，本件若被告丙○○僅係單純仲介，而
      與被告丁○○並無共犯關係，則何以第一期買賣價金中，
      其中131 萬5000元要扣抵丙○○積欠甲○○之債務？又何
      以支付368 萬5000元款項支票之受款人係丙○○？又何以
      丙○○向甲○○佯稱丁○○因案羈押需保釋金？由此足認
      被告丙○○與被告丁○○應屬共犯關係。(4)辯護人雖指稱
      其有詐欺前科，相較於被告並無任何前科，被告丁○○證
      言之可信度極低。然查，證人丁○○於本院審理時，對全
      部犯罪事實均已認罪，並未將責任均推給丙○○，參以其
      證述丙○○涉案情節，均核與證人甲○○之證述大致相符
      ，其證言應可採信。(5)辯護意旨復指摘證人丁○○於警詢
      中先後供稱丙○○並不知情云云（見審一卷第136 頁）。
      惟犯罪嫌疑人若被查獲，一般並不願牽拖於共犯，而將共
      犯咬出，故丁○○先否認丙○○知情，尚與常情無違。而
      據辯護人所整理之上開資料，可知丁○○係在員警不斷提
      出不利於丙○○之證據後，丁○○見無法替其遮掩，始改
      口稱丙○○有參與詐騙行為，其內心轉變尚屬合理，難認
      被告丁○○前後供述不一，即認不可採信。(6)辯護意旨復
      稱：證人丁○○先證述是自己上網找土地地號，丙○○沒
      有指示，後又證稱係丙○○指示其上網找地號，其陳述前
      後不一云云。惟此部分僅屬枝微末節之事項，尚難執此遽
      認證人丁○○之證詞，不可採信。(7)綜上，證人丁○○之
      證詞，應可採信。
（四）被告丙○○雖辯稱：被告丁○○常常提起他擁有桃園縣大
      園特工區小段55地號土地的所有權，但登記在別人名下，
      在與甲○○簽約之前他有說該土地的三分之一是登記在鄭
      素如名下，三分之二是登記在張雅文名下，當時丁○○提
      供的登記簿謄本給我看，與他所述是一樣的，所以我不知
      道會有問題云云。惟查，(1)證人丁○○審理中已證述係被
      告丙○○叫其找大園鄉的工業用地作假買賣標的等語。(2)
      又本件系爭土地既然係登記在鄭素如、張雅文名下共有，
      被告丙○○既從事房地仲介，在整個買賣過程中，其焉有
      不與鄭素如、張雅文本人親自見面，而求證鄭素如、張雅
      文是否確係被告丁○○之親戚？是否僅係掛名登記之人頭
      ？而僅係聽信丁○○一面之詞之理？是被告丙○○上開所
      辯，顯與常理不符，不足採信。(3)再者，辦理土地所有權
      移轉登記，除土地買賣契約外，尚需要土地登記所有權人
      相關身份資料證明（含印鑑證明、身份證件等）及其所填
      載之移轉登記申請文件。是則，丁○○與甲○○於97年5
      月21日簽訂買賣契約並付頭款之際，理應積極取得上開資
      料，以備辦理所有權移轉登記，然自始至終身為仲介之丙○○卻未取得上開資料，卻仍要甲○○繼續付款，亦與常
      情有悖。(4)綜上，被告丙○○此部分之辯解，與事實不符
      ，尚難憑採。
（五）辯護意旨稱：徵諸一般經驗法則，有計畫之犯罪行為人未
      避免日後招致追溯犯罪，無不極盡隱藏犯罪行為軌跡之能
      事。然本件買賣雙方於簽訂買賣契約當日，由甲○○所簽
      發之368.5 萬元之支票，若真屬詐騙，此不僅易留下偵查
      線索，且買賣雙方指明由丙○○為受款人。則若被告丙○○知悉本件係甲買賣之詐騙犯行，其何以會同意作為該支
      票之受款人，使其資金流向容易作為將來檢調追查之線索
      ，而自曝於司法追訴之理？惟查，一般不動產買賣，因買
      賣價金甚高，衡情買方均會以匯款或開票作為支付價金之
      方式，一方面可避免提領現金遭搶或遺失之風險，另一方
      面可留下資金流向紀錄。是本件買賣甲○○以簽發支票方
      式支付價金，乃屬交易常態，若強要求支付現金，反而恐
      遭識破，從而，尚不能藉此推論被告丙○○並不知情。另
      本件指明由甲○○做為支票受款人，原因不一而足，或因
      丁○○債信有問題，或因為博取甲○○之信任，然終究需
      有一人出名至銀行兌現領錢，且本件被告丙○○既已出面
      仲介丁○○與甲○○買賣，則被告丙○○實已難脫身，是
      尚難執此推論丙○○並非犯罪行為人。綜上，此部分之辯
      護意旨，尚難資為有利於被告丙○○之認定。
（六）至辯護意旨謂：起訴書所稱告訴人甲○○於簽訂買賣契約
      時，所支付500 萬元定金中，有扣抵丙○○積欠甲○○
      131.5 萬元之債務云云，然此部分實屬被告丁○○透過被
      告丙○○向甲○○陸續借款之債務，並非被告丙○○之債
      務云云，並提出資金流向證明為證（見審一卷第140 頁以
      下）。惟查，據證人甲○○於審理時證稱：係丙○○於96
      年間先後跟伊借錢，至於是否係丁○○透過丙○○跟伊借
      ，伊並不清楚，伊之前都不認識丁○○等語（見審二卷第
      69頁）；證人丁○○亦證稱：伊並沒有要丙○○去跟甲○○借款，伊僅要求丙○○將期中2 、3 萬元會給他人等語
      （見審一卷第179 頁）。本院審酌甲○○與丁○○本案前
      並不認識，是被告丙○○辯稱係丁○○透過其跟甲○○借
      錢乙節，已與常情不符，從而，本件土地買賣價金所得，
      竟有部分係折抵被告丙○○私人債務，由此可推論被告丙○○應非單純仲介，而係有參與詐欺取財犯行之人無訛。
      況姑不論此部分債務究竟係何人所借，然被告丁○○、丙○○既均施以詐術之行為，則二人即屬共犯，則扣抵之金
      額屬內部犯罪所得分配之問題，無礙於被告丙○○犯行之
      認定。是此部分之辯護意旨，亦難作有利於被告丙○○之
      認定。
（七）另辯護人提出甲○○所支付500 萬元價金頭款中，扣除
      131.5 萬元後，所餘之368.5 萬元之款項，均依丁○○之
      指示匯款或償還丁○○之債務，並聲請傳喚庚○○、壬○○、辛○○、癸○○、涂惠珠等人到庭作證（見審一卷第
      194 頁）。惟然被告丁○○、丙○○既一同施用詐術致甲○○陷於錯誤而交付價金，已認定如前，則所得款項不論
      如何花用，屬內部犯罪所得分配之問題，無礙於被告丙○○犯行之認定。是此部分之辯護意旨，亦難作有利於被告
      丙○○之認定。
（八）綜上，被告此部分之辯解，或與事實不符，或與常理有違
      ，尚難憑採。
四、論罪科刑之理由：
（一）按槍砲彈藥刀械管制條例第4 條所稱之槍砲、彈藥，依同
      條例第5 條之規定，非經中央主管機關許可，不得製造、
      販賣、運輸、轉讓、出租、出借、持有、寄藏或陳列。次
      按寄藏與持有，均係將物置於自己實力支配之下，僅寄藏
      必先有他人之持有行為，而後始為之受寄代藏而已，故寄
      藏之受人委託代為保管，其保管之本身，亦屬持有，不過
      ，此之持有係受寄之當然結果。單純之「持有」，固不包
      括「寄藏」，但「寄藏」之受人委託代為保管，其保管之
      本身所為之「持有」，既係「寄藏」之當然結果，法律上
      自宜僅就「寄藏」行為為包括之評價，不應另就「持有」
      予以論罪（最高法院74年台上字第3400號判例意旨參照）
      。故核被告丁○○所為，分別係犯刑法第216 條、第210
      條之行使偽造私文書罪、同法第339 條第1 項之詐欺取財
      罪、槍砲彈藥刀械管制條例第8 條第4 項之未經許可寄藏
      可發射子彈具有殺傷力之改造手槍罪、同條例第12條第4
      項之未經許可寄藏具殺傷力之子彈罪；核被告丙○○所為
      ，係犯係犯刑法第216 條、第210條之行使偽造私文書罪、
      同法第339 條第1 項之詐欺取財罪。經查，本件檢察官起
      訴書固記載被告丁○○所涉犯罪名為槍砲彈藥刀械管制條
      例第8 條第4 項之未經許可持有可發射子彈具有殺傷力之
      改造手槍罪及同條例第12條第4 項之未經許可寄藏具殺傷
      力之子彈罪，惟本件係因第三人林世廷交付具有殺傷力支
      改造手槍1 枝及具有殺傷力之子彈13顆予被告，用以當作
      積欠被告20萬元債務之抵押，是林世廷於清償債務後，被
      告即應將上開物品歸還，是被告丁○○顯係寄藏上開槍枝
      及子彈，檢察官認被告此部分所為僅係犯之未經許可持有
      具有殺傷力之槍彈罪，尚有未洽，惟該部分「持有」、「
      寄藏」改造手槍及子彈之基本社會事實相同，所犯法條條
      項亦相同，僅罪名不同，法院自毋庸變更起訴法條（最高
      法院97年度台上字第777 號判決意旨參照）。又此部分經
      本院於審理程序時已當庭告知被告更正後之罪名俾其得以
      行使訴訟上防禦之權利，而經被告表示坦承犯罪（見本院
      卷二第273 頁），是對被告防禦權之行使亦無妨礙，附此
      敘明。
（二）被告丁○○、丙○○偽造鄭素如之印文為偽造私文書之階
      段行為，為偽造私文書所吸收；又偽造私文書即上開不動
      買賣合約書進而行使，其偽造之低度行為為行使之高度行
      為所吸收，均不另論罪。被告丁○○利用不知情之郭明雄
      、成年刻印者偽刻「黃國仕」、「鄭素如」之印章，為間
      接正犯。被告丁○○先後偽造買賣契約、於支票背面偽造
      「黃國仕」背書，係於詐欺行為階段所為之一行為接續為
      之，僅成立一罪。被告以一行使偽造私文書之行為，同時
      觸犯行使偽造私文書與詐欺取財等罪，為想像競合犯，應
      依刑法第55條規定從一重之行使偽造私文書罪處斷；另被
      告丁○○以一行為同時寄藏扣案之改造手槍及子彈，而觸
      犯上述寄藏手槍、子彈兩項罪名，為想像競合犯，依刑法
      第55條之規定，應從一重論以槍砲彈藥刀械管制條例第8
      條第4 項之未經許可寄藏可發射子彈具有殺傷力之槍枝罪
      。
（三）被告2 人就上開行使偽造私文書之犯行，有犯意之聯絡及
      行為之分擔，應論以共同正犯。
（四）被告丁○○所犯上開行使偽造私文書罪及未經許可寄藏可
      發射子彈具有殺傷力之槍枝罪，犯意各別，行為互殊，應
      予分論併罰。
（五）按犯槍砲彈藥刀械管制條例之罪，於偵查或審判中自白，
      並供述全部槍砲、彈藥、刀械之來源及去向，因而查獲或
      因而防止重大危害治安事件之發生者，減輕或免除其刑，
      槍砲彈藥刀械管制條例第18條第4項定有明文。查被告丁○○於偵查中自白承認犯罪，並供述扣案全部槍彈來源為
      林世廷，用以當作林世廷積欠被告丁○○20萬元債務之抵
      押，並詳細供出林世廷年籍資料及聯絡方式（見97偵1664
      1 號卷第12至13頁），使檢警得以得知槍彈之來源為林世
      廷，雖目前仍由檢察官偵辦中（詳起訴書記載及林世停台
      灣高等法院全國前案簡列表），但仍屬查獲，自應依槍砲
      彈藥刀械管制條例第18條第4 項規定減輕其刑。
（六）量刑部分之說明：
      爰審酌被告丁○○、丙○○不思以正途賺取財富，竟假冒
      地主售地，騙取價金高達數百萬，而被告丙○○犯後否認
      犯行，無坦承悔過之具體表現，另近年來我國非法槍枝、
      子彈氾濫，嚴重危害國人生命、身體及財產之安全，被告
      丁○○無視禁令，寄藏改造手槍之行為，均對社會治安存
      有潛在之危險，另被告丁○○前有詐欺、傷害經判刑之前
      案紀錄，有台灣高等法院被告前案紀錄表在卷可稽，素行
      欠佳，且本案犯罪所得尚未悉數償還，本應重懲，念及被
      告丙○○並無前科紀錄，素行尚稱良好，而被告丁○○寄
      藏槍枝期間並未持以犯罪，併參以其等生活狀況、品行、
      智識程度、犯罪之動機、目的、手段、所生危害等一切情
      狀，爰分別量處主文所示之刑，併就罰金部分，諭知易服
      勞役之折算標準，被告丁○○部分，並定其應執行之刑，
      以資懲儆。
（七）沒收部分：
    1.扣案如附表二編號一所示之槍枝經鑑定結果，認具有殺傷
      力乙節，屬違禁物，已認定如前，應依刑法第38條第1 項
      第1款 規定宣告沒收。
    2.扣案如附表二編號二、三所示之子彈、彈殼，於鑑驗時均
      經試射擊發，已喪失原有子彈之結構及效能，認均不具殺
      傷力，有前開鑑定報告可稽，爰均不予宣告沒收。
    3.至扣案如附表三所示之非制式子彈2 顆，經鑑定結果，附
      表編號三之非制式子彈經試射結果，雖可擊發，，惟發射
      動能不足，認不具殺傷力；附表編號四之子彈經檢視，欠
      缺底火及火藥，認不具殺傷力乙節，經上開槍彈鑑定書在
      卷可參，而非屬違禁物，自無庸為沒收之諭知。
    4.又本件偽造之買賣契約為一式份，其中1 份交由甲○○
      保管，屬甲○○所有，惟其上之如附表一所示偽造之「黃
      國仕」、「鄭素如」印文，及被告丁○○於支票背面偽造
      「黃國仕」背書署押，均應依刑法第219 條之規定，宣告
      沒收。另2 份買賣契約已交由丁○○、甲○○保管留存，
      惟並未扣案，據丙○○供稱後來已找不到（見審二卷第
      272 頁），應已滅失，且無證據證明現仍存在，為免執行
      困難，爰不予宣告沒收。
    5.至被告丁○○所偽造之「鄭素如」、「黃國仕」印章各1
      枚，並未扣案，據被告丁○○供稱業已丟棄，並無證據證
      明現仍存在，且非違禁物或其他依法應沒收之物，為免將
      來執行之困難，爰不併予宣告沒收，附此敘明。
五、應適用之法條：刑事訴訟法第299 條第1 項前段，槍砲彈藥
    刀械管制條例第8 條第4 項、第12條第4 項、第18條第4 項
    ，刑法第11條前段、第42條第3 項、第28條、第216 條、第
    210 條、第339 條第1 項、第55條、第51條第5 款、第219
    條。刑法施行法第1 條之1 第1 項、第2 項前段。
本案經檢察官林安紜到庭執行職務。
中    華    民    國    98    年    7     月    15    日
                  刑事第一庭  審判長法  官   曾淑華
                                    法  官   俞力華
                                    法  官   顧正德
以上正本證明與原本無異。
如不服本判決應於收受判決後10日內向本院提出上訴書狀，並應
敘述具體理由。其未敘述上訴理由者，應於上訴期間屆滿後20日
內向本院補提理由書 (均須按他造當事人之人數附繕本)「 切勿
逕送上級法院」。
                              書記官  冒佩妤
中    華    民    國    98    年    7     月    24    日
附表一：
編號1 ：不動產買賣契約書1 份上偽造之「鄭素如」共貳拾陸枚
        、「黃國仕」印文共貳拾捌枚。
編號2 ：三信商業銀行台中分行為付款人、面額700 萬元、票號
        AA00000000號、之支票背面偽造之「黃國仕」署押壹枚
        。
附表二：
編號1 ：扣案之具有殺傷力之改造手槍壹支（槍枝管制編號：
        0000000000號）。
編號2 ：扣案之具有殺傷力之非制式子彈肆顆（由金屬彈殼組合直
        徑9.1 ±0.5mm 金屬彈頭而成）。
編號3 ：扣案之具有殺傷力之非制式子彈玖顆（由金屬彈殼組合直
        徑8.9 ±0.5mm 金屬彈頭而成）。
附表三：
編號1 ：扣案之不具有殺傷力之非制式子彈壹顆（由金屬彈殼組合
        直徑9.1 ±0.5mm 金屬彈頭而成）。
編號2 ：扣案之不具有殺傷力之非制式子彈壹顆（由金屬彈殼（欠
        缺底座）組合直徑9.0 ±0.5mm 金屬彈頭而成）。
附錄本件論罪科刑之法條：
槍砲彈藥刀械管制條例第8條
未經許可，製造、販賣或運輸鋼筆槍、瓦斯槍、麻醉槍、獵槍、
空氣槍或第4 條第1 項第1 款所定其他可發射金屬或子彈具有殺
傷力之各式槍砲者，處無期徒刑或5 年以上有期徒刑，併科新臺
幣1 千萬元以下罰金。
未經許可，轉讓、出租或出借前項所列槍枝者，處 5 年以上有期
徒刑，併科新臺幣 1 千萬元以下罰金。
意圖供自己或他人犯罪之用，而犯前二項之罪者，處無期徒刑或
 7 年以上有期徒刑，併科新臺幣 1 千萬元以下罰金。
未經許可，持有、寄藏或意圖販賣而陳列第 1 項所列槍枝者，處
 3 年以上10年以下有期徒刑，併科新臺幣700 萬元以下罰金。
第 1 項至第 3 項之未遂犯罰之。
槍砲彈藥刀械管制條例第12條
未經許可，製造、販賣或運輸子彈者，處 1 年以上 7 年以下有
期徒刑，併科新台幣 500 萬元以下罰金。
未經許可，轉讓、出租或出借子彈者，處 6 月以上 5 年以下有
期徒刑，併科新台幣 300 萬元以下罰金。
意圖供自己或他人犯罪之用，而犯前二項之罪者，處 3 年以上
10 年以下有期徒刑，併科新台幣 700 萬元以下罰金。
未經許可，持有、寄藏或意圖販賣而陳列子彈者，處 5 年以下有
期徒刑，併科新台幣 300 萬元以下罰金。
第 1 項至第 3 項之未遂犯罰之。
中華民國刑法第216條
（行使偽造變造或登載不實之文書罪）
行使第 210 條至第 215 條之文書者，依偽造、變造文書或登載
不實事項或使登載不實事項之規定處斷。
中華民國刑法第210條
（偽造變造私文書罪）
偽造、變造私文書，足以生損害於公眾或他人者，處 5 年以下有
期徒刑。
中華民國刑法第339條
（普通詐欺罪）
意圖為自己或第三人不法之所有，以詐術使人將本人或第三人之
物交付者，處5 年以下有期徒刑、拘役或科或併科1 千元以下罰
金。
以前項方法得財產上不法之利益或使第三人得之者，亦同。
前二項之未遂犯罰之。


司法院資訊處製作；財團法人民間司法改革基金會備份。
